【裁判字號】    98,訴,1354
【裁判日期】    981110
【裁判案由】    家暴傷害致死
【裁判全文】
臺灣臺南地方法院刑事判決              98年度訴字第1354號
公  訴  人  臺灣臺南地方法院檢察署檢察官
被      告  乙○○
指定辯護人  本院公訴辯護人  丁○○
上列被告因家暴傷害致死案件，經檢察官提起公訴（98年度營偵
字第1237、1536號），本院判決如下：
    主  文
乙○○傷害直系血親尊親屬之身體，因而致人於死，處有期徒刑
拾伍年。
    事  實
一、乙○○為沈古源之子，2人間具有家庭暴力防治法第3條第3
    款所稱之直系血親之家庭成員關係。嗣因沈古源收受他人給
    予乙○○車禍事件之新臺幣（下同）3萬元賠償金，乙○○
    曾多次向沈古源索討該3萬元，雙方因此時起爭執。迨於民
    國98年7月19日晚上11時許，乙○○與沈古源及其友人等人
    ，在臺南縣新營市○○路某麵攤飲酒，至翌日（20日）凌晨
    3時30分許，2人先後返回臺南縣新營市○○街52號住處後，
    乙○○再次向沈古源索討前開3萬元賠償金，雙方於上址住
    處廚房起爭執並發生拉扯，乙○○主觀上雖無殺害沈古源之
    故意，惟客觀上應可預見仰躺之人若遭重踹腹部，將可能造
    成其腹部內出血而導致死亡之結果，竟仍基於傷害直系血親
    尊親屬之犯意，徒手毆打沈古源頭部，並將沈古源壓制在地
    ，對沈古源恫稱：「你如果這樣不聽我的話，就要讓你死」
    等語後，旋即以腳重踹仰躺於地面之沈古源腹部2下，致沈
    古源受有腹部鈍力損傷併後小網膜血管、橫結腸腸系膜血管
    出血（腹腔內出血約6200CC）、兩側肺臟挫傷等傷害。乙○
    ○逞兇後，即離開廚房回其房間嚼食檳榔，嗣沈古源因腹痛
    難耐向沈古源之大姐沈美容求援，始由乙○○撥打119呼叫
    救護車，將沈古源送至財團法人奇美醫院柳營分院就醫，雖
    經緊急施以剖腹手術急救，仍延至同年7月21日上午8時9分
    許，不治死亡。
二、案經被害人沈古源之子丙○○訴由臺南縣警察局新營分局報
    請臺灣臺南地方法院檢察署檢察官偵查及同署檢察官相驗後
    主動檢舉後偵查起訴。
    理  由
一、前揭事實，訊據被告乙○○於偵審中均坦承不諱，而被害人
    沈古源於98年7月20日凌晨3時30分許，於臺南縣新營市○○
    街52號廚房遭被告以腳重踹腹部2下之情，復據證人沈美容
    於警詢、偵查中證述歷歷，且被告對上開證人之證述於本院
    審理時亦表示無意見等語在卷（參見警卷第9至12頁、98年
    度相字第944號第26頁、第35頁、院卷第70至73頁），被告
    於言詞辯論終結前就上開證人於警詢時之陳述既未聲明異議
    ，並同意作為證據，經本院審酌當時陳述作成之情況，認為
    證人之陳述具特別可信且適當，並認上開證人於偵查中所證
    情節並無顯不可信之情況，上開證人於警詢、偵查中所證前
    情，得為證據，是上開證人所證自堪憑信。又被害人沈古隆
    確因被告之傷害行為，導致受有腹部鈍力損傷併後小網膜血
    管及橫結腸腸系膜血管出血（腹腔內出血約6200CC）、兩側
    肺臟挫傷等並經送醫後不治死亡等情，復有財團法人奇美醫
    院柳營分院出院病歷摘要及臺灣臺南地方法院檢察署檢察官
    督同法醫相驗屬實，並有相驗筆錄、法醫解部鑑定報告書、
    相驗屍體證明書各一份在卷可按（參見98年度相字第20至23
    頁、89至100頁、108頁），足徵被告之自白顯與事實相符，
    被害人之死亡與被告之上開傷害行為間具有因果關係，洵無
    疑義。再查，被害人係被告之親生父親，被告平時以打零工
    為生，若有不足，會向母親索取金錢花用，被害人之前即曾
    遭被告毆打而受有程度不等之傷害，惟因怕被告污點越來越
    多，均未報警處理，可知被害人平素對被告疼愛之情。是故
    ，被告與被害人間自無深仇大恨，僅因被害人拒絕交付車禍
    賠償金發生爭執，被告始徒手毆打沈古源之頭部，復以腳重
    踹沈古源腹部，被告雖曾向沈古源恫稱：「你如果這樣不聽
    我的話，就要讓你死」等語，惟其主觀上並無殺害被害人意
    思，但得預見傷害沈古源身體重要臟器有致死之可能，是故
    ，被告僅有傷害之犯意，而無殺人之意思，應堪認定。綜上
    所述，本件事證明確，被告乙○○傷害沈古源致死之犯行，
    洵堪認定，應依法論科。
二、經查，被告乙○○係被害人沈古源之子，2人具有家庭暴力
    防治法第3條第3款所定直系血親之家庭成員關係，且被告傷
    害被害人致死之行為屬於對家庭成員間實施身體不法侵害之
    行為，自該當家庭暴力防治法所稱之家庭暴力罪。惟因家庭
    暴力防治法對於家庭暴力罪並無科處刑罰之規定，僅得依刑
    法傷害直系血親尊親屬致死罪予以論罪科刑。核被告乙○○
    所為，係犯刑法第277條第2項傷害人之身體因而致人於死罪
    ，被告傷害其直系尊親屬父親沈古源而致其死亡，應依刑法
    第280條之規定就無期徒刑以外部分加重其刑至2分之1。爰
    審酌被告與被害人係父子關係，被告於4、5年前因車禍案件
    受有賠償金6萬元，其中3萬元由被害人拿走，並未交給被告
    ，之後被告常為前述事宜與被害人發生爭執，事後當日，被
    告憑藉酒意又與被害人索討賠償金，被害人則回以曾為被告
    繳納罰金16萬2千元，拿取3萬元有何關係等語，致被告與被
    害人互相扭打，被告除用手毆打被害人頭部外，另以腳重踹
    其腹部2下，嗣因被告想吃檳榔而離開現場回房間吃檳榔，
    獨留被害人仰躺於廚房地面上，之後被害人因腹痛難忍向沈
    美容求救，被告始打電話叫救護車將被害人送醫急救，惟仍
    不治死亡，被告重踹被害人腹部之行為致其死亡，嚴重違背
    人倫，所生危害甚巨，惡性重大，兼衡被告正值壯年，以打
    零工為生，有時會向母親索錢花用，猶不思振作以求上進，
    經常為賠償金與被害人爭吵，事發當時雖有酒意，惟據證人
    沈美容證稱：「被告當天臉沒有紅，還可以叫救護車送他爸
    去醫院，看乙○○毆打沈古源時還清醒，不覺得乙○○酒有
    喝很多」等語可知，被告當時神智清識，明知前述行為可能
    致被害人重傷或死亡之結果，仍起意為之，惟衡諸被告主觀
    上僅有傷害被害人之意思，並無殺人之故意，又被告與被害
    人僅因細故而發生口角爭執，旋即徒手施以暴力，並未使用
    兇器及籌思犯罪計畫，被告雖曾藉詞狡飾，但於偵訊及本院
    審理中均坦承犯行等一切情狀，故量處如主文所示之刑，以
    示懲儆。
據上論斷，應依刑事訴訟法第299條第1項前段，刑法第277條第2
項前段、第280條，判決如主文。
本案經檢察官甲○○到庭執行職務。
中    華    民    國    98    年    11    月    10    日
            刑事第十五庭  審判長  法  官  吳勇輝
                                  法  官  陳金虎
                                  法  官  林彥君
以上正本證明與原本無異
如不服本判決應於收受本判決後10日內向本院提出上訴書狀，並
應敘述具體理由。其未敘述上訴理由者，應於上訴期間屆滿後20
日內向本院補提理由書狀（均須按他造當事人之人數附繕本）「
切勿逕送上級法院」。
                                  書記官  莊淑雅
中    華    民    國    98    年    11    月    10    日
附錄本案論罪科刑法條全文：
中華民國刑法第277條
傷害人之身體或健康者，處3年以下有期徒刑、拘役或1千元以下
罰金。
犯前項之罪因而致人於死者，處無期徒刑或7年以上有期徒刑；
致重傷者，處3年以上10年以下有期徒刑。
中華民國刑法第280條
對於直系血親尊親屬，犯第277條或第278條之罪者，加重其刑至
2分之1。


司法院資訊處製作；財團法人民間司法改革基金會備份。
